【裁判字號】    99,交聲,950
【裁判日期】    990531
【裁判案由】    交管條例聲異
【裁判全文】
臺灣板橋地方法院交通事件裁定      99年度交聲字第950號
原處分機關  交通部公路總局臺北區監理所板橋監理站
異  議  人
即受處分人  甲○○
上列異議人因違反道路交通管理處罰條例案件，對於交通部公路
總局臺北區監理所板橋監理站於民國99年4 月13日以板監裁字第
裁41-AEY543234號違反道路交通管理事件裁決書所為之處分，聲
明異議，本院裁定如下：
        主  文
異議駁回。
        理  由
一、原處分意旨略以：異議人即受處分人甲○○於民國99年3 月
    12日18時30分許，騎乘車牌號碼APG-108 號重型機車，行駛
    於臺北市○○街，因紅燈左轉昆明街，經臺北市政府警察局
    萬華分局桂林路派出所執勤警員鄭丞佑攔停並填製臺北市政
    府警察局北市警交字第AEY543234 號舉發違反道路交通管理
    事件通知單（下稱舉發通知單）當場舉發，異議人當場表示
    拒絕簽名收受，舉發警員告知異議人應到案之日期及處所，
    異議人不服舉發，於應到案日期前向原處分機關陳述意見，
    原處分機關函請舉發單位調查結果，認異議人確有遇紅燈未
    依號誌指示在停止線內停等，逕自強行闖越左轉之違規行為
    ，遂於99年4 月13日以板監裁字第裁41-AEY543234號違反道
    路交通管理事件裁決書（下稱裁決書），依道路交通管理處
    罰條例第53條第1 項、第63條第1 項（漏引第3 款）規定，
    及違反道路交通管理事件統一裁罰基準表之規定，裁處異議
    人罰鍰新臺幣1 千8 百元，並記違規點數3 點等情，有上開
    舉發通知單、交通部公路總局臺北區監理所板橋監理站交通
    違規案件陳述書、臺北市政府警察局萬華分局99年4 月1日
    北市警萬分交字第09930966200 號書函、上開裁決書各1 份
    在卷可稽，合先敘明。
二、異議意旨略以：異議人於上揭時地行駛廣州街時係綠燈，並
    非紅燈，且異議人所騎乘之機車時速僅20公里，通過上開交
    岔路口後行駛約3 、400 公尺，已從昆明街右轉桂林路，警
    員鄭承佑始將異議人攔停，開完違規通知單即離去；當時視
    線昏暗，警員可能看錯違規駕駛人，為此請求調取上開交岔
    路口監視器錄影畫面，如有照片足認異議人違規，異議人願
    繳罰鍰云云。
三、按汽車（包括機器腳踏車）駕駛人，行經有燈光號誌管制之
    交岔路口闖紅燈者，處新臺幣（下同）1 千8 百元以上5 千
    4 百元以下罰鍰；汽車駕駛人違反上揭規定者，並記違規點
    數3 點；道路交通管理處罰條例第53條第1 項、第63條第1
    項第3 款分別定有明文。次按行為人有違反道路交通管理處
    罰條例之情形者，應填製舉發違反道路交通管理事件通知單
    ，並於被通知人欄予以勾記，當場舉發者，通知聯應填記駕
    駛人或行為人姓名、性別、出生年月日、地址、身分證統一
    編號及車主姓名、地址、車牌號碼、車輛種類。被查獲之駕
    駛人或行為人為受處分人時，應於填記通知單後將通知聯交
    付該駕駛人或行為人簽名或蓋章收受之；拒絕簽章者，仍應
    將通知聯交付該駕駛人或行為人收受，並記明其事由及交付
    之時間；拒絕收受者，應告知其應到案時間及處所，並記明
    事由與告知事項，視為已收受，違反道路交通管理事件統一
    裁罰基準及處理細則第11條第1 項第1 款亦定有明文。又按
    道路交通管理處罰條例第9 條第1 項規定：「本條例所定罰
    鍰之處罰，行為人接獲違反道路交通管理事件通知單後，於
    15日內得不經裁決，逕依第92條第3 項之罰鍰基準規定，向
    指定之處所繳納結案；不服舉發事實者，應於15日內，向處
    罰機關陳述意見；其不依通知所定期限前往指定處所聽候裁
    決，且未依規定期限繳納罰鍰結案或向處罰機關陳述意見者
    ，處罰機關得逕行裁決之。」而依道路交通管理處罰條例第
    92條第3 項規定授權訂定之「違反道路交通管理事件統一裁
    罰基準表」，係以「應到案期限內及逾越應到案期限之日數
    『繳納罰鍰』或『到案聽候裁決』（含陳述意見）」作為裁
    罰基準，其中就違反道路交通管理處罰條例第53條第1 項規
    定之違規行為，在交通工具為機器腳踏車部分，在應到案期
    限內繳納或到案聽候裁決者，罰鍰金額係1 千8 百元，逾越
    應到案期限30日內繳納罰鍰或聽候裁決者，罰鍰金額係2 千
    7 百元，逾越應到案期限30日以上60日以內，繳納罰鍰或聽
    候裁決者，罰鍰金額係3 千6 百元，逾越應到案期限60日以
    上，繳納罰鍰或聽候裁決者，罰鍰金額係4 千5 百元。再按
    交通警察掣單舉發違反道路交通管理處罰條例所列之違規事
    實，本質上為行政處分，係公務員基於職務上之權力，依法
    就特定之具體事件所為具有公法上效果之單方行政行為，基
    於公務員為公法上行為具有公信力之原則，該行政處分當可
    被推定為真正，其據以依法處分之事實認定亦推定為正確，
    本此公信原則，立法者賦予行政機關制定違反道路交通管理
    事件統一裁罰基準及處理細則，使執勤警員得當機處分，以
    達其維護交通秩序、安全之行政目的，反之，若謂公務員一
    切行政行為均須預留證據以證其實，則國家行政必窒礙難行
    ，據此，刑事訴訟法就犯罪證據有關之規定中與屬行政秩序
    罰之交通違規裁罰本質不合之部分，自不在準用之列。是若
    無證據足資證明執勤警員之舉發有誤或有捏造事實違法取締
    之情事，則執勤警員本其維護交通秩序、安全職責所為之舉
    發，自應受到合法、正確之推定。
四、經查：
  (一)、異議人甲○○不爭執其於99年3 月12日18時30分許，騎乘
      車牌號碼APG-108 號重型機車，行經臺北市○○街左轉昆
      明街，而為執勤警員鄭丞佑攔停並填製上開舉發通知單當
      場舉發之事實，惟矢口否認有紅燈左轉昆明街之違規行為
      ，並辯稱：伊係綠燈左轉昆明街云云。惟證人即當日執勤
      之臺北市政府警察局萬華分局桂林路派出所警員鄭丞佑於
      本院訊問時具結證稱：「當時我是騎警用機車，我停在廣
      州街口上，是在廣州街與昆明街的交叉路口，我看到異議
      人甲○○是騎重機車停在我的對向，剛好旁邊有一間超商
      ，當時是紅燈，可是他卻紅燈左轉昆明街口，當時他的方
      向是廣州街往昆明街，是由西往北的方向行駛，我看到後
      ，就開警示燈，由廣州街右轉昆明街追上去，我在桂林路
      的五十二號前才將異議人甲○○攔停，攔停之後，我告訴
      他紅燈左轉違反規定，並請他出示證件，他將證件給我開
      完單後，他拒簽收，他就離開了。（法官問：你在追逐異
      議人甲○○過程中，異議人甲○○的車輛始終在你的視線
      中？）一切都在我的視線範圍內，我不可能追錯人。（法
      官問：你約追了多少公尺才追上異議人甲○○？）約有二
      、三百公尺，因為當時我的時速約有五十公里才能追到異
      議人甲○○。（法官問：異議人甲○○拒絕簽收舉發單時
      ，你有無告知異議人甲○○應到案的時間及處所？）有。
      我當時告訴他違反規定，並告訴他違反的時間，及應在十
      五日內到裁決所聽候裁決。（法官問：當時視線如何？）
      當時光線因為太陽已下山，微暗，有路燈，我還是可看清
      楚異議人甲○○的車牌，並看著他的背影，隨後追逐。」
      （見本院99年5 月5 日訊問筆錄），並有其所繪現場圖1
      紙在卷可佐。按當時警員鄭丞佑係執行交通管理勤務而舉
      發違反道路交通管理處罰條例所列之違規事實，本質上為
      行政處分，依首揭說明，該行政處分所認事實當可被推定
      為真正。又按交通案件所需之舉證狀態均稍縱即逝，除有
      恰好為警員拍照存證外，事後均無法還原現場狀態，故舉
      發當時現場之執勤警員自屬交通案件之重要證人，而觀諸
      卷內並無任何證據足資懷疑證人鄭丞佑有捏造事實違法取
      締之不法情事，再參酌警員執行公務時，本身即受有行政
      懲處責任之監督，其到庭具結作證，更係以刑事責任擔保
      其證言之真實性，本件舉發警員既已到庭證述如上，且證
      人與異議人間亦無任何嫌隙，當不至甘冒偽證罪責之風險
      ，僅為罰鍰處分即蓄意構陷異議人，本院就其前開證言又
      查無顯著瑕疵或與事實不符之處，是證人鄭丞佑之上開證
      詞應堪採信。
  (二)、舉發通知單係用以通知被舉發之駕駛人交通違規之事實，
      若警員當場舉發時，駕駛人知悉其遭舉發之違規事實，雖
      被舉發人拒絕簽收舉發通知單，如警員已告知其應到案之
      日期及處所，並記明事由與告知事項，即視為被舉發人已
      收受舉發通知單，違反道路交通管理事件統一裁罰基準及
      處理細則第11條第1 項第1 款定有明文，已如前述。本件
      異議人拒絕簽收上開舉發通知單時，警員鄭丞佑已告知異
      議人違規事項及應到案日期暨處所，已生視為異議人收受
      該舉發通知單之法律效果；且異議人亦遵守應到案之期限
      ，自行前往臺北區監理所板橋監理站，並提出交通違規案
      件陳述書，聽候裁決，原處分機關亦未以異議人逾越應到
      案期限而提高罰鍰。是異議人辯稱：警員鄭丞佑說伊違規
      ，拿伊證件去抄填舉發通知單，並沒有說何話，抄完他就
      走了云云，委無可採。
  (三)、異議人聲請調閱上開交岔路口之監視錄影畫面。惟本院向
      權管單位臺北市交通管制工程處函調結果，該工程處以書
      函答覆：「申請調閱本市○○○街及廣州街』路口監視錄
      影資料，查本處於旨揭地點並無架設攝影機，故無資料可
      提供」，此有該工程處99年5 月17日北市交工控字第0993
      1756700 號書函1 份附卷可稽。雖上開交岔路口未裝設監
      視錄影設備，惟本件依證人鄭丞佑到院具結證述舉發之過
      程，已足認定異議人確有上述違規之事實，不因無監視錄
      影畫面而生影響。
五、綜上所述，本件異議人確有於上揭時、地騎乘重型機車紅燈
    左轉之違規事實，原處分機關援引道路交通管理處罰條例第
    53條第1 項、第63條第1 項（漏引第3 款，茲補正）規定，
    並依違反道路交通管理事件統一裁罰基準表，裁處異議人罰
    鍰新臺幣1 千8 百元，並記違規點數3 點，核無不合，本件
    異議為無理由，應予駁回。
據上論斷，應依道路交通管理處罰條例第87條第2 項，道路交通
案件處理辦法第19條，裁定如主文。
中     華     民     國    99    年    5   月   31    日
                臺灣板橋地方法院交通法庭
                            法  官  樊季康
以上正本證明與原本無異
如不服本裁定應於送達後5日內向本院提出抗告狀
                            書記官  陳秀慧
中    華    民    國    99    年    6     月    4     日

司法院資訊處製作；財團法人民間司法改革基金會備份。
